【裁判字號】    92,基勞簡,4
【裁判日期】    921210
【裁判案由】    給付薪資
【裁判全文】
臺灣基隆地方法院基隆簡易庭民事判決  九十二年度基勞簡字第四號
    原      告  甲○○
    被      告  崇右技術學院
    法定代理人  張信義
    訴訟代理人  潘文文
當事人間請求給付薪資事件，本院於民國九十二年十一月二十六日言詞辯論終結，判
決如下：
    主    文
原告之訴駁回。
訴訟費用新臺幣壹仟伍佰肆拾玖元由原告負擔。
    事實及理由要領
甲、兩造聲明及陳述：
一、原告未於最後言詞辯論期日到場，據其先前提出書狀及陳述略以：
(一)、緣原告受聘被告擔任專任助理教授，兩造間存有自民國九十一年八月一日起至九
    十二年七月三十一日止之聘書，詎被告除積欠九十一年十二月份之部分薪資計新
    臺幣（下同）六千三百元，另違法解聘，迄未就九十二年六、七月份之薪資計十
    二萬四千五百五十四元提出給付，爰訴請判命被告給付十三萬零八百五十四元及
    自九十二年七月一日起至清償日止，按年息百分之五計算之利息。
(二)、被告提出之解聘事由均屬不實，此係被告校內人事鬥爭所致，且被告並未在作成
    解聘決議十日內通知原告，上開解聘並不適法。另原告於九十一年十二月間係公
    假出國，被告並無扣減鐘點費之權利。
二、被告方面：因原告有教學進度嚴重落後、課堂授課反應不良、教學態度惡劣、指
    定教科書與課程無關、學期授課期間未依規定請假與安排代課即出國等教學不力
    及違反聘約之具體事實，迭經溝通無效，經被告校內九十二年三月十一日之九十
    一年學年度第二學期第一次教師評審委員會（下稱校教評會）決議通過將原告解
    聘，且經教育部於九十二年六月十日函覆同意照辦，雙方間已無契約關係，自不
    存在原告主張之九十二年六、七月份之薪資債權債務關係。至原告所稱九十一年
    十二月份欠薪乙事，實係因原告未經請假無故曠職之十小時鐘點費扣薪，被告亦
    無給付之義務。
乙、理由要領：
一、按簡易程序之言詞辯論期日，當事人之一造不到場者，法院得依職權由一造辯論
    而為判決，民事訴訟法第四百三十三條之三定有明文。本件原告經合法通知，未
    於最後言詞辯論期日到場，爰依職權由被告一造辯論而為判決。又聘用人員，係
    私法上契約關係，解聘並非行政處分，而為終止契約之性質。學校教員之解聘，
    是否正當，係屬私權爭執，應訴由普通法院裁判，不涉行政爭訟之範圍。當事人
    對學校之解聘有所爭執，純屬私法上契約當事人間就聘用關係之終止問題（最高
    行政法院六十二年裁字第二三三號判例意旨參照）。本件原告主張被告依其內部
    單位之校教評會及科教評會所為解聘決議，通知將伊解聘，無論在程序上或實體
    上均有違法之處，爰提起本件訴訟，請求被告給付積欠薪資。依上開說明，應純
    屬私法上契約當事人間就聘用關係之終止問題，是原告循民事訴訟程序，提起本
    件訴訟，應屬有據，合先敘明。
二、有關原告主張其受聘被告擔任專任助理教授，兩造間存有自九十一年八月一日起
    至九十二年七月三十一日止之聘書，被告就九十一年十二月份之部分薪資計六千
    三百元，及九十二年六、七月份之薪資計十二萬四千五百五十四元（合計為十三
    萬零八百五十四元，原告起訴金額則為十三萬零八百四十四元），均未提出給付
    乙節，不為被告所爭，並有原告提出之聘書、薪資入帳存摺影本為證，應堪信為
    真實。
三、原告雖以被告應就九十一年十二月份欠薪計六千三百元提出給付，惟被告辯以此
    係因原告未經請假即曠職，共計十小時未到校授課，以每小時鐘點費六百三十元
    計算，被告扣薪六千三百元，應屬正當等語，其中有關原告於九十一年十二月間
    未到校授課十小時乙節，不為原告所爭（九十二年十月二十九日言詞辯論筆錄參
    照），並有被告提出之鐘點費起支、停發通知單可佐，足見被告辯以其有權扣薪
    ，應屬可信。至原告雖以其係公假出國，被告校內人事室表示「無需請假，只要
    去課務組調課就好」等語，惟此為被告所否認，且原告若有依規定向被告辦理公
    假出國手續，理應安排代課或調課事宜，應無任令授課班級無人到場教學之可能
    ，是以原告此部分之主張因未能舉證以實，自難採信。
四、次按教師聘任後除有教學不力或不能勝任工作，有具體事實或違反聘約情節重大
    者外，不得解聘、停聘或不續聘；有前項情形者，應經教師評審委員會委員三分
    之二以上出席及出席委員半數以上之決議，教師法第十四條第一項第八款、第二
    項分別定有明文。經查：
(一)、有關被告主張原告有教學進度嚴重落後、課堂授課反應不良、教學態度惡劣、指
    定教科書與課程無關、學期授課期間未依規定請假與安排代課即出國等教學不力
    及違反聘約之具體事實，雖為原告所否認，然此有被告提出之授課異常通知、會
    計統計科二專部二二一一班同學集體罷課事件說明、國貿班四四一班陳述、國貿
    科四四三班對「整合性網路」甲○○老師上課態度及上課方式感到不適應之說明
    、商文科二五一一班學生意見書、資管科二七一三班同學予甲○○老師之教學反
    應等為證，原告雖一再聲明否認，然迄言詞辯論終結前仍未能提出反證以佐其說
    ，依民事訴訟之證據優勢法則，自應以被告之抗辯為可採。又被告校教評會係於
    九十二年三月十一日中午十二時二十分起至下午一時止召開會議，應到委員人數
    為二十五人，實到人數為二十一人，出席人數已逾三分之二，投票結果二十人同
    意解聘、一人反對，作成決議通過原告之解聘案，有被告提出之教評會會議紀錄
    可憑，足見被告抗辯業已依法解聘原告，雙方自九十二年六月起即不存在聘任契
    約關係，應可採信。另教師對於專科以上學校之措施不服者，向該學校申評會提
    起申訴；如不服其決定者，向中央主管機關之申評會提起再申訴（教師申訴評議
    委員會組織及評議準則第九條第一項第一款參照），本件原告自陳其直接向教育
    部申訴，並未依上開規定逐級提出申訴，事後始以被告違法解聘訴請給付薪資，
    又未能舉證上開解聘決議有何違法之處，自難憑採。
(二)、再按，學校教師評審委員會依（教師法）第十四條規定作成教師解聘、停聘或不
    續聘之決議後，學校應自決議作成之日起十日內報請主管教育行政機關核准，並
    同時以書面附理由通知當事人；教師解聘、停聘或不續聘案於主管教育行政機關
    核准前，其聘約期限屆滿者，學校應予暫時繼續聘任，九十二年一月十五日總統
    明令公布、同年月十七日生效之教師法第十四條之一定有明文。本件被告係於九
    十二年三月十一日透過校教評會決議解聘原告，自有上開新增規定之適用。查被
    告校教評會係於九十二年三月十一日決議解聘原告，同日即以存證信函通知原告
    上開解聘決議，有原告提出之基隆信義郵局第一六○號存證信函暨收件回執可憑
    ，原告主張被告未依規定以書面通知解聘，亦無可採。
五、綜上所陳，被告抗辯其依規定扣薪及依法解聘後並無給付薪資義務等語，核屬有
    據。從而，原告主張被告應給付上開薪資欠款及自九十二年七月一日起至清償日
    止，按年息百分之五計算之利息，為無理由，應予駁回。
六、另原告原具狀聲請本院傳喚多名證人到庭作證，嗣於本院審理時陳明僅就鄧慧華
    、陳德釧、許呈如等三人聲請通知到庭作證，其餘狀載證人之證據調查均予聲明
    捨棄（九十二年十月二十九日言詞辯論筆錄參照），經本院依原告聲請當庭諭知
    於九十二年十一月二十六日下午四時三十分之辯論期日通知上開證人到庭。而原
    告於該次言詞辯論期日並未依通知到庭，自其先前陳述之待證事實在於證明其於
    科教評會解釋上開事件緣由後，在場眾人皆啞口無言乙節，惟自證人陳德釧到庭
    所為之證述，顯無原告所稱情形（九十二年十一月二十六日言詞辯論筆錄參照）
    ，且此與上開爭點釐清並無直接關連，是以證人鄧慧華、許呈如雖未到庭作證，
    然彼等均因家中另有要事而具狀請假，且均自陳僅有自第三人轉述兩造爭議，並
    未親自見聞，本院認無繼續傳喚調查之必要。另原告雖於「補陳狀」中記載被告
    另涉犯多項刑事案件，然未具體指明此與本件給付薪資事件有何關連，本院亦認
    無調查必要，併此敘明。
七、本件訴訟費用為一千五百四十九元（裁判費一千四百四十二元、送達郵費一百零
    七元），由原告負擔。
中      華      民      國    九十二    年     十二     月      十      日
~B臺灣基隆地方法院基隆簡易庭
~B        法      官  楊皓清
本件得上訴。
右正本證明與原本無異。
對於本件判決如有不服，應於收受送達後二十日內向本院提出上訴書狀，上訴於本院
合議庭，並按他造當事人之人數附具繕本。
中      華      民      國    九十二    年     十二     月      十      日
~B        法院書記官  郭廷耀


司法院資訊處製作；財團法人民間司法改革基金會備份。
